【裁判字號】    98,訴,90
【裁判日期】    981130
【裁判案由】    損害賠償
【裁判全文】
臺灣基隆地方法院民事判決                98年度訴字第90號
原      告  戊○○
            丁○○
兼  上二人
訴訟代理人  丙○○
被      告  己○○
            基隆汽車客運股份有限公司
上  一  人
法定代理人  乙○○
上  一  人
訴訟代理人  甲○○
上列當事人間因過失傷害案件提起附帶民事訴訟請求損害賠償事
件，經本院刑事庭裁定後移送前來（97年度交附民字第54號），
本院於民國98年11月17日言詞辯論終結，判決如下：
    主      文
被告應連帶給付原告丁○○新臺幣伍萬零伍佰柒拾元，及自民國
九十八年十月十三日起至清償日止，按週年利率百分之五計算之
利息。
被告應連帶給付原告戊○○新臺幣參萬零伍佰柒拾元，及自民國
九十八年十月十三日起至清償日止，按週年利率百分之五計算之
利息。
被告應連帶給付原告丙○○新臺幣參萬零伍佰柒拾元，及自民國
九十八年十月十三日起至清償日止，按週年利率百分之五計算之
利息。
原告其餘之訴均駁回。
訴訟費用由被告連帶負擔百分之十二，餘由原告負擔。
本判決原告勝訴部分得假執行。
    事實及理由
甲、程序方面
    按訴狀送達後，原告不得將原訴變更或追加他訴，但請求之
    基礎事實同一者、擴張或減縮應受判決事項之聲明者，或不
    甚礙被告之防禦及訴訟之終結者，不在此限，民事訴訟法第
    255條第1項第2、3、7款分別定有明文。原告3人原起訴聲明
    請求被告己○○應給付原告3人新臺幣（下同）1,080,000元
    ，嗣於民國98年11月17日當庭追加被告己○○之僱用人基隆
    汽車客運股份有限公司為被告，請求被告2人應連帶給付原
    告丁○○750,086元、原告戊○○100,570元、原告丙○○10
    0,570元，及均自98年10月13日起至清償日止按年息5%計算
    之利息。關於原告追加基隆汽車客運股份有限公司為被告，
    核係基於同一基礎事實，且不礙被告之防禦及訴訟終結，又
    原告3人各自確定其請求給付之金額，核屬減縮應受判決事
    項之聲明，揆諸前揭規定，均應予准許。
乙、實體方面
一、本件原告起訴主張：
(一)被告己○○係被告基隆汽車客運股份有限公司（下稱基隆客
    運公司）所僱用之駕駛員，為從事駕駛業務之人，於民國97
    年7月25日19時40分許，駕駛被告基隆客運公司所有車牌號
    碼2U-605號之營業大客車，沿基隆巿南榮路往巿區方向行駛
    ，行過南榮隧道後，欲由內側車道變換至外側車道，惟當時
    外側車道上有他車行駛而無法變換，被告己○○遂再轉回內
    側車道，理應注意汽車行進中行經隧道應減速慢行，作隨時
    停車之準備，且駕駛人應注意車前狀況，隨時採取必要之安
    全措施，而依事故當時天候晴、屬夜間有照明、路面鋪設柏
    油，路面乾燥無缺陷、無障礙物、視距良好之情形又無不能
    注意之情事，竟疏於注意當時前方適有原告丙○○駕駛車號
    62 76-TK號自小客車，附載原告即丙○○之母親戊○○及妻
    子丁○○，在交岔路口停車等候紅燈，被告己○○所駕之大
    客車車頭遂撞擊原告丙○○自小客車車尾，致原告丙○○及
    戊○○受有頸部拉傷、懷孕之原告丁○○子宮早期收縮等傷
    害。又被告基隆客運公司為被告己○○之僱用人，依民法第
    188條第1項前段所規定：受僱人因執行職務，不法侵害他人
    之權利者，由僱用人與行為人連帶負損害賠償責任。爰本於
    侵權行為法律關係提起本訴，請求被告2人連帶賠償原告所
    受損害。
(二)原告請求被告賠償之各項金額如下：
  1.原告丁○○部分：醫藥費用85,886元、就醫交通費14,500元
    、財物損失費149,700元。又原告丁○○因本件車禍，導致
    自小客車毀損，身心受有極大驚嚇、折磨，致腹中胎兒健康
    亦有受損害之虞，而有難以消除之折磨，併請求被告賠償精
    神慰撫金500,000元。合計750,086元。
  2.原告戊○○部分：醫藥費用570元。又原告戊○○因本件車
    禍，頸部及背部持續疼痛，無辜受有挫傷，身心受有極大驚
    嚇、折磨，且擔心媳婦即原告丁○○及腹中胎兒健康有受損
    害之虞，而有難以消除之折磨，併請求被告賠償精神慰撫金
    100,000元。合計100,570元。
  3.原告丙○○部分：醫藥費用570元。又原告丙○○因本件車
    禍，頸部及背部持續疼痛，無辜受有挫傷，身心受有極大驚
    嚇、折磨，且擔心配偶即原告丁○○及腹中胎兒健康有受損
    害之虞，而有難以消除之折磨，併請求被告賠償精神慰撫金
    100,000元。合計100,570元。
(三)併聲明：被告應連帶給付原告丁○○750,086元、原告戊○○100,570元、原告丙○○100,570元，及均自98年10月13
    日起至清償日止按年息5%計算之利息。
二、被告2人對於原告所主張之事實，除認為原告丁○○不得請
    求超過570元之醫療費用，及原告3人請求之精神慰撫金金額
    過高外，對於原告其餘主張之事實及其餘醫療費用請求之金
    額並不爭執。並均聲明：原告之訴駁回。
三、原告主張：被告於上開時、地，駕駛前開車號營業大客車，
    因疏未注意汽車行進中行經隧道應減速慢行，作隨時停車之
    準備，且駕駛人應注意車前狀況，隨時採取必要之安全措施
    ，且依當時一切情況，並無不能注意之情形，竟自後追撞在
    其前方等候紅燈而暫停之原告自小客車，致原告3人受有上
    開傷害等情，業據提出長庚紀念醫院基隆分院診斷證明書附
    於刑事卷為證，且被告所涉業務過失傷害犯行，業由台灣基
    隆地方法院檢察署檢察官偵查後提起公訴，並經台灣基隆地
    方法院於97年12月30日以97年度交易字第82號刑事判決判處
    有期徒刑2月確定在案，有台灣基隆地方法院97年度交易字
    第82號刑事判決書1件在卷可稽，被告2人對於被告己○○有
    駕駛過失亦不爭執，原告此部分之主張自堪信為真實。
四、按「因故意或過失，不法侵害他人之權利者，負損害賠償責
    任。」「受僱人因執行職務，不法侵害他人之權利者，由僱
    用人與行為人連帶負損害賠償責任。」「不法侵害他人之身
    體或健康者，對於被害人因此喪失或減少勞動能力或增加生
    活上之需要時，應負損害賠償責任。」「不法侵害他人之身
    體、健康、名譽、自由、信用、隱私、貞操，或不法侵害其
    他人格法益而情節重大者，被害人雖非財產上之損害，亦得
    請求賠償相當之金額。」民法第184條第1項前段、第188條
    第1項前段、第193條第1項、第195條第1項前段分別定有明
    文。本件被告己○○係被告基隆客運公司之司機，其駕駛被
    告基隆客運公司營業大客車因駕車過失致原告3人受有如上
    所載之傷害之事實，已如前述，被告己○○之駕駛過失行為
    與原告3人之傷害間，自有相當因果關係，被告2人自應連帶
    負侵權行為損害賠償之責，從而原告依前揭法條之規定，訴
    請被告2人連帶賠償其損害，即屬於法有據。茲於原告聲明
    範圍內，審酌其請求損害賠償範圍應否准許，茲分述如下：
(一)醫藥費用：
    原告丁○○、戊○○、丙○○主張其因本件車禍受傷而分別
    支出醫療費用（自負額部分）85,886元、570元、570元一節
    ，業據提出長庚紀念醫院基隆分院醫療費用收據、天主教耕
    莘醫院醫療費用收據、臺安醫院醫療費用收據等件為證，被
    告2人對於原告3人所提出之長庚紀念醫院基隆分院醫療費用
    收據(原告3人自負額部分均為570元)均不爭執，且核屬因醫
    療所支出之必要費用，原告3人此部分之主張應予准許。至
    於原告丁○○另主張之85,136元，被告2人辯稱與本件車禍
    無關。本院觀諸原告提出之天主教耕莘醫院醫療費用收據、
    臺安醫院醫療費用收據等件，其中宋宇柔(應係原告丁○○
    之女)部分，原告未能舉證證明與本件車禍有關，另原告丁○○之部分，距本件車禍發生之時間已有數日至數月之久，
    且觀其醫療科別及項目，應係產前檢查及產後護理，亦難證
    明與本件車禍相關，故原告丁○○此部分之請求，礙難照准
    。
(二)財物損失費及租車費：
    原告此部分之請求不合法，已另以裁定駁回此部分之請求。
(三)非財產上損害部分：
    按不法侵害他人之身體、健康、名譽、自由、信用、隱私、
    貞操，或不法侵害其他人格法益而情節重大者，被害人雖非
    財產上之損害，亦得請求賠償相當之金額，民法第195條第1
    項前段定有明文。本院斟酌原告3人因本件車禍而分別受有
    如上述之身體傷害，且車身突遭車體龐大之大客車撞擊，心
    理應受不小驚嚇，然幸傷勢並非嚴重，至長庚紀念醫院基隆
    分院急診後當日隨即出院，並未再因本件車禍再至醫院回診
    ( 原告丁○○之後至耕莘及臺安醫院與本件車禍難認有何關
    聯，已如前述)，並衡諸兩造之身分、職業及經濟狀況及被
    告己○○過失程度等一切情狀，認原告丁○○、戊○○、丙○○非財產之損害分別以50,000元、30,000元、30,000元為
    適當，逾此部分範圍之請求，難以照准，應予駁回。
五、從而，原告丁○○、戊○○、丙○○本於侵權行為之法律關
    係，分別請求被告給付50,570元、30,570元、30,570元，及
    自98年10月13日起算之法定遲延利息，為有理由，應予准許
    。至原告逾此所為請求，為無理由，應予駁回。
六、按通常程序所命給付之金額未逾500,000元之判決，法院應
    依職權宣告假執行，民事訴訟法第389條第1項第5款定有明
    文，依上開規定，本件原告勝訴部分，本院自應依職權宣告
    假執行。
七、據上論結，原告之訴為一部有理由、一部無理由，依民事訴
    訟法第79條、第85條第1項、第2項、第389條第1項第5款，
    判決如主文。
中    華    民    國    98    年    11    月    30    日
                  民事庭法  官  徐世禎
以上正本係照原本作成。
對於本件判決如有不服，應於收受送達後20日內向本院提出上訴
書狀，敘述上訴之理由，上訴於臺灣高等法院，並按他造當事人
之人數附具繕本。
中    華    民    國    98    年    11    月    30    日
                        書記官  周素秋

司法院資訊處製作；財團法人民間司法改革基金會備份。
